臺灣高等法院刑事判決
110年度上易字第823號
上  訴  人  
即  被  告  翁偉珉



上列上訴人即被告因妨害自由案件，不服臺灣臺北地方法院109
年度易字第692號，中華民國110年2月25日第一審判決（起訴案
號：臺灣臺北地方檢察署109年度偵字第11458號），提起上訴，
本院判決如下：
    主  文
上訴駁回。
    事  實
一、翁偉珉與鄭暐霖於因事不睦，竟基於恐嚇之犯意，於民國10
    9年3月19日下午4時40分許，至鄭暐霖位於新北市新店區安
    德街住處旁某公園大喊：「鄭暐霖出來、要給你死」等語，
    並朝其住處內丟擲交通錐1只，而以此加害於生命、身體之
    事，令人正在住處內之鄭暐霖聽聞後心生畏怖，致生危害於
    安全。
二、案經鄭暐霖訴由新北市政府警察局新店分局報請臺灣臺北地
    方檢察署檢察官偵查起訴。
    理  由
壹、程序事項
    按被告以外之人於審判外之陳述，雖不符刑事訴訟法第159
    條之1至第159條之4之規定，而經當事人於審判程序同意作
    為證據，法院審酌該言詞陳述或書面陳述作成時之情況，認
    為適當者，亦得為證據；又當事人、代理人或辯護人於法院
    調查證據時，知有刑事訴訟法第159條第1項不得為證據之情
    形，而未於言詞辯論終結前聲明異議者，視為有前項之同意
    ，刑事訴訟法第159條之5定有明文。經查，檢察官、被告翁
    偉珉（下稱被告）於本院審判程序時，就證據能力均未對證
    據能力有所爭執（本院卷第53至55頁），供述證據部分視為
    同意作為證據，本院審酌各該證據作成或取得時狀況，並無
    顯不可信或違法取得等情況，且經本院依法踐行證據調查程
    序並認為適當，而有證據能力；其餘資以認定本案犯罪事實
    之非供述證據，亦查無違反法定程序取得之情形，依刑事訴
    訟法第158條之4之反面解釋，亦有證據能力。
貳、實體方面
一、認定犯罪事實所憑之證據及理由：　　
　　訊據被告固坦承如事實欄所示至告訴人鄭暐霖住處旁某公園
    大喊並丟擲交通錐等節，然矢口否認有何恐嚇犯行，辯稱：
    伊沒有針對告訴人的意思，伊跟本不知道告訴人住在哪一戶
    ，當時去那裡是在抒壓，大喊的是「翁偉珉，幹你娘」而不
    是「鄭暐霖出來、要給你死」云云。經查：
　㈠被告有於109年3月19日下午4時40分許，至告訴人住處旁某公
    園大喊並丟擲交通錐等情，業據其於原審及本院審理時供承
    無誤（109年度易字第692號卷〈下稱原審卷〉第34至36、219
    、240至241頁、本院卷第56頁），並有證人即告訴人於警詢
    、偵查及原審審理時之證述、證人吳秀華於偵查及原審審理
    時之證述在卷可稽（偵卷第11至12、47、79頁、原審卷第22
    7至238頁），另有告訴人住處停車場監視器畫面截圖、現場
    照片各1份在卷可參（偵卷第25頁），此部分事實，堪以認
    定。
　㈡再被告係基於恐嚇之犯意，至告訴人住處旁某公園大喊「鄭
    暐霖出來、要給你死」等語，並有意朝告訴人住處內丟擲交
    通錐以為恐嚇，致告訴人得悉後心生畏怖，而生危害於安全
    ，有下列事證足資認定：
　⒈證人即告訴人於警詢時指證：109年3月19日下午4時30分，伊
    在家接到朋友謝永威母親電話說被告要對謝永威不利，並要
    他過去一趟，同日下午40分伊準備出門時，就聽到被告在伊
    家外面大吼大叫，叫伊出來，不然就要給伊死，用三角錐丟
    進伊家停車場等語（偵卷第11、12頁）；於偵查中結證：伊
    家住一樓，外面有一個停車場，109年3月19日下午4時40分
    許，被告在停車場拿一個三角錐丟進停車場，攝影機應該有
    拍到，當時他大叫鄭暐霖、大餅（告訴人綽號），並且叫伊
    出來，並說要給伊死，同時丟三角錐等語（偵卷第47頁）；
    於原審審理時亦證稱：當天伊在家裡，被告在伊家門口大吼
    大叫，叫伊出來、要給伊死，被告是叫伊的名字鄭暐霖或「
    大餅出來啊」，被告是隔著外面車庫鐵門丟三角錐進來。伊
    家停車場對面是一般的小公園，沒有名字，也沒有娛樂設施
    ，從車庫門走過去不到5秒。被告此為會讓伊心裡產生恐懼
    ，伊會怕家人出事，自己本身也會害怕，因伊不知道被告本
    身的狀況如何等語歷歷（原審卷第229至230、233頁），證
    人即告訴人前開就被告如何對其為恐嚇言語之證述，前後一
    致，並無矛盾或瑕疵之處，又與證人即在場見聞之告訴人之
    母吳秀華於偵查中證稱：109年3月19日下午4時許，有人至
    其住處找伊兒子，在外面大吼大叫並丟三角錐。當時伊在家
    ，伊在窗戶旁邊看，聽到對方叫「鄭暐霖你給我出來，不然
    給你死」。報案後警察來現場伊有出去看，伊當時沒看到對
    方丟什麼物品，是警察來之後聽管理員說對方有將三角錐丟
    進停車場。伊從來沒有看過對方，只有一直聽到對方在叫，
    每次聲音都一樣，且對方已經來很多次了等語（偵卷第79、
    80頁）；其於原審審理時證稱：伊不認識被告，也沒有看過
    被告，但有聽過被告的名字，被告跟告訴人來伊住處都在外
    面，沒有帶進來。當天伊剛好在家裡，好像在睡覺，然後乒
    乒砰砰的，很吵鬧、有聽到有人喊說鄭暐霖出來要給你死，
    之後有丟東西進來，伊聽到以後很害怕，想要知道是什麼事
    情，就打電話報警，伊好像有跟鄭暐霖說好像有人在找你。
    報警之後，警察去對方丟東西那裡，那邊本來是停車場，警
    察來了在那邊問誰丟東西，但警察來的時候被告已經離開了
    ，伊有問告訴人那人是誰，告訴人說是翁偉珉，因為有聽到
    他的聲音，而且之前被告已經來過很多次、大小聲，除了被
    告以外，告訴人也沒有跟其他人結怨，只有被告來伊家大小
    聲。伊現在聽到被告的聲音，當時在外面大小聲的人就是在
    庭被告。伊沒有記那麼多，但好像有「鄭暐霖你出來、要給
    你死」這句話，伊不認識被告，怎麼會有冤仇等語（原審卷
    第235至237頁），前後證述情節一致，無所扞格，亦與告訴
    人前揭證述情節互核相符。衡以證人吳秀華與被告素昧平生
    ，並無恩怨可言，尚無設詞陷害被告而蒙偽證罪追訴危險之
    動機。且證人吳秀華於偵查中經檢察官傳喚未到庭，告訴人
    即表示證人吳秀華不願到庭，嗣檢察官再次傳喚，證人吳秀
    華方到庭且遲到為證，此有偵查筆錄在卷可參（偵卷第67、
    77頁），而證人吳秀華於原審審理時，亦屢傳不到，亦有原
    審審理筆錄可參（原審卷第215頁），若證人吳秀華存有攀
    誣被告或迴護告訴人之動機，理當主動積極配合傳喚，由此
    可見，證人吳秀華上開證言殊非刻意虛捏不利於被告，而屬
    信實。
　⒉再者，被告於原審審理時供明：伊跟鄭暐霖即告訴人認識很
    久，伊等很好，是因為謝永威的事情鬧不愉快。案發當時伊
    心情不好而去大喊。在此事件之前有發生一件事，伊才會心
    情不好，就是鄭暐霖開車去伊家衝撞，導致伊老婆帶小孩子
    離開伊身邊跟伊離婚。因林舜吉這個人有配合生意上的事情
    ，林舜吉的老大謝永威是鄭暐霖的好兄弟，鄭暐霖沒辦法對
    林舜吉出氣，所以由伊出面來教訓林舜吉，這個過程業經檢
    察官起訴，起訴案號是109年度偵字第9582、10804、13402
    號，算是演了一場戲，由伊出面針對謝永威，因為伊針對到
    謝永威，所以最後就變成鄭暐霖那邊要演個戲替林舜吉這邊
    來教訓伊，才能和這個局，才會由告訴人開車衝撞伊家等語
    （原審卷第34至35、218至219頁）。而被告與告訴人此段不
    愉快的過往，證人即告訴人於原審審理時亦證稱：被告跟伊
    講林舜吉這個人講伊壞話，伊去教訓林舜吉。因為謝永威跟
    林舜吉是朋友，伊跟謝永威是好朋友，而被告跟謝永威有過
    節，伊挺謝永威，才會發生彼此糾紛。伊說的教訓這件事就
    是北檢109年度偵字第9582號起訴書的這件事，法院開庭時
    ，伊從頭到尾認罪等語（原審卷第231至232頁），亦有臺灣
    臺北地方檢察署109年度偵字第9582、12804、13402號起訴
    書在卷可佐（原審卷第251至256頁）。而細繹被告與告訴人
    所稱衝突之另案臺灣臺北地方檢察署109年度偵字第9582、1
    2804、13402號起訴犯罪事實之時間點為108年12月1日，被
    告於原審審理時供稱：12月1日或2日發生林舜吉的事，大概
    過了半個月，在過年前就發生他開車衝撞伊家的事，被撞完
    後一、兩天，伊太太就帶小孩離開伊而沒有過年等語（原審
    卷第219至220頁），又本案案發當時為109年3月19日，確與
    被告稱其妻兒離開其身邊之時點相鄰無幾，是案發當時正值
    被告與告訴人發生過節不久。而被告又指告訴人造成其妻兒
    離散，顯見被告與告訴人因該案而心生不滿，其於案發當時
    確有對告訴人尋釁之動機，益見證人即告訴人、證人吳秀華
    證稱被告所大喊者乃針對告訴人而來，其等證稱被告所恫嚇
    者為「鄭暐霖出來、要給你死」等語，信而有徵，堪屬實在
    。
　⒊又稽之告訴人於原審審理時證稱：被告知道伊家在哪裡，伊
    等住附近而已，被告去過他家門口，也知道伊家在哪一號，
    伊也知道被告家在哪一號，因為伊等是朋友關係，之前伊停
    車的地方就是伊家門口，伊等會在門口聊天，朋友知道彼此
    的家是很正常等語（原審卷第227至228頁）；而證人吳秀華
    於原審審理時亦證稱：被告來找告訴人都在外面，沒有帶進
    來住處等語（原審卷第235頁）。被告與告訴人為住處相近
    之好友，在多年好友間之交際往來下，被告當知悉告訴人住
    處何在。此由監視錄影畫面顯示案發當時被告所丟擲之交通
    錐乃朝住宅方向拋去乙節（偵卷第25頁）可見，被告並非無
    針對性地發洩情緒，其或踢、踹此交通錐或亂扔此交通錐而
    已，此在在可徵被告於案發時間至案發地點丟擲交通錐，乃
    知悉此處為告訴人住處而針對告訴人宣洩其心中不滿，其所
    為丟擲交通錐行為亦應係伴隨其所為之恐嚇言語而生，其如
    事實欄所示之恐嚇犯行，灼然明甚。
　㈢被告雖以前詞置辯。惟查：
　⒈被告初於警詢時供稱：伊只有喊伊的名字翁偉珉。從頭到尾
    只有喊伊的名字翁偉珉等語（偵卷第8頁），然其於偵查中
    即改稱：伊在那個公園喊伊名字與朋友名字（偵卷第65頁）
    ，於原審審理時又改稱：伊在那邊是大喊「翁偉珉出來，幹
    你娘」等語（原審卷第35頁）、原審及本院審理時又稱其係
    罵自己、大喊者為「翁偉珉，幹你娘」等語（原審第240至2
    41頁、本院卷第56頁），可見被告就其大喊者為何，語焉不
    詳、前後矛盾，其辯詞尚乏佐證，自難遽信。
　⒉再者，被告於偵訊時，經檢察官提示警詢筆錄供其閱覽時，
    當庭確認其於警詢時所述均屬實，並無要更正之處（偵卷第
    64頁）。可見其事後滋衍大罵「幹你娘」乙情應屬杜撰，乃
    藉以合理化其至案發現場「抒壓」之辯詞，不足採信。
　⒊又被告於警詢時已供承：當時伊是去找住告訴人家8樓的朋友
    ，不是找告訴人等語（偵卷第8頁），是其主觀上應知悉告
    訴人住於該社區之哪一戶，否則如何知悉告訴人家有不同樓
    層、其朋友住8樓等等。況且，被告知悉告訴人家住何處乙
    情，業據證人即告訴人證述明確，已說明如上。再依現場監
    視器之畫面顯示，被告所丟擲之交通錐並非無目標拋往天空
    而已，乃朝告訴人住家飛去，此有現場監視器翻拍照片1份
    在卷可考（偵卷第25頁），堪認被告於案發當時係針對告訴
    人而來，其事後辯稱不知告訴人住哪一戶、交通錐往天空丟
    云云，純屬虛飾其無犯意之辯解，惟與客觀事證、常理不符
    ，殊無可取。
　⒋被告與告訴人因涉嫌妨害自由罪嫌經檢察官起訴在案，而被
    告因此案糾紛致對告訴人心生不滿，亦經本院認定如前，被
    告於上開時地對告訴人言語恐嚇並丟擲交通錐藉以洩憤，為
    事理之常，被告案發時並無心智失常現象，焉有無故罵己抒
    壓之理，是其此部分辯解，亦不足採。
　㈣綜上所述，被告所辯，無非事後圖卸之詞，委不足取，本案
    事證明確，被告犯行至堪認定，應依法論科。
二、論罪科刑方面
    所謂恐嚇，乃以將加害之事實，通知被害人，使其生畏懼之
    心為已足，凡以加害人之生命、身體、自由、名譽或財產，
    使人心生畏怖之心理者均屬之。而恐嚇之方法，包括使用言
    語、文字、動作、明示或默示等方式，且惡害通知之方式，
    直接或間接、書信或電話通知等均無不可，不以發生實害為
    必要。被告如事實欄所示至告訴人住處旁公園所大喊恫稱言
    語、丟擲交通錐等行為，已為告訴人聽聞、知悉，被告將加
    害之事實通知告訴人，確足令人生其生命、身體將可能遭受
    惡害而心生畏懼，致生危害於安全，此亦據告訴人證述如上
    ，是核被告所為，係犯刑法第305條恐嚇危害安全罪。查被
    告前於105年間，因違反毒品危害防制條例案件，經原審以1
    05年度簡字第1314號判處有期徒刑2月確定，於105年8月23
    日易科罰金而執行完畢，有本院被告前案紀錄表1份在卷可
    按，其受有期徒刑之執行完畢後，5年以內故意再犯本案有
    期徒刑以上之罪，已符合累犯之構成要件。惟審酌被告於本
    案所為乃恐嚇犯行，其罪名、罪質、犯罪手法及態樣均與前
    案不同，難認其於前案執行完畢後再為本案有何特別惡性及
    對刑罰反應力薄弱之情，爰依司法院釋字第775號解釋意旨
    ，裁量不加重本件最低本刑。
三、駁回上訴之理由
    原審以被告罪證明確，依刑法第305條、第41條第1項前段，
    刑法施行法第1條之1第1項之規定，並被告因心生不滿，動
    輒恐嚇告訴人，所為殊值非難，犯後猶飾詞否認犯行，未見
    悔意，兼衡被告犯罪之動機、目的、手段、所生危害、被告
    素行、智識程度及生活狀況等一切情狀，量處拘役參拾日，
    並諭知易科罰金折算之標準。認事用法，核無不合，量刑亦
    屬妥適，被告上訴意旨空言否認犯罪，任意指摘原判決不當
    ，應予撤銷改判，為無理由，應予駁回。
據上論斷，應依刑事訴訟法第368條，判決如主文。
本案經檢察官楊舒雯提起公訴，檢察官何明楨到庭執行職務。
中　　華　　民　　國　　110 　年　　5 　　月　　27　　日
                  刑事第十九庭  審判長法　官  曾淑華
                                      法　官  王美玲
                                      法　官  許文章
以上正本證明與原本無異。
不得上訴。
                                      書記官  陳盈芝
中　　華　　民　　國　　110 　年　　5 　　月　　27　　日